臺灣雲林地方法院刑事判決　　　　　　　　　　　　　九十三年度訴字第六二九號
　　公　訴　人　臺灣雲林地方法院檢察署檢察官
　　被　　　告　乙○○
右列被告等因違反槍砲彈藥刀械管制條例案件，經檢察官提起公訴（九十二年度偵字
第三九五三號），本院判決如左：
    主  文
乙○○未經許可，持有空氣槍，處有期徒刑壹年陸月，併科罰金新臺幣拾萬元，罰金
如易服勞役，以新台幣玖佰元即銀元佰元折算壹日。扣案之空氣槍（槍枝管制編號
：0000000000、0000000000號；含瓦斯鋼瓶個）貳枝，均沒
收之。
    事  實
一、乙○○明知以壓縮彈簧或以外接高壓鋼瓶內氣體為發射動力，可發射子彈、充填
    壓縮氣體或彈丸之改造空氣長槍、玩具空氣長槍，具有殺傷力，係屬槍砲彈藥刀
    械管制條例管制之槍枝，非經中央主管機關許可，不得持有。竟於不詳時間，在
    雲林縣斗六市某漁塭（詳細地址不詳），拾得不詳姓名工人挖出無人所有之改造
    空氣長槍（槍枝管制編號：0000000000）一支，及於不詳時間，在雲
    林縣斗六市某玩具店（該店已停業，詳細地址不詳），向姓名年籍不詳之成年人
    購入玩具空氣長槍（槍枝管制編號：0000000000；含鋼瓶三個）各一
    支，而持續持有至民國九十二年九月十九日下午三時三十分許止之期間仍持有之
    ，並置放在雲林縣斗六市○○里○○路三一之二二號住處內，嗣為警在其上揭住
    處，因另案拘提黃炯順到案時，發現上情，扣得上開空氣槍二支（含瓦斯鋼瓶三
    個）。
二、案經彰化縣警察局北斗分局報請臺灣雲林地方法院檢察署檢察官偵查起訴。
    理  由
一、程序事項：
  (一)本件持有扣案空氣槍，係違反槍砲彈藥管制條例第八條第四項之未經許可持有空
    氣槍罪，非同法第十一條第四項之未經許可持有其他可發射金屬或子彈具有殺傷
    力之槍砲罪，業經公訴檢察官於本院準備程序時更正之。
  (二)扣案鋼瓶係為槍枝之附隨物，而非供犯罪使用之物，亦經公訴檢察官於本院準備
    程序時併予更正。
二、認定犯罪事實所根據的證據及理由：
  (一)按刑事訴訟法第一百五十六條第一項之規定，被告之自白，非出於強暴、脅迫、
    利誘、詐欺、疲勞訊問、違法羈押或其他不正之方法，且與事實相符者，得為證
    據。而被告乙○○之警訊筆錄，其於本院準備程序時對該警訊筆錄之證據能力行
    使緘默不予回答（見本院卷第十四頁正、反面），然又表示沒有遭警察刑求（見
    本院卷第十四頁正面），其於警訊時供稱：「．．．．查扣該批證物均為我所有
    。土造瓦斯長槍一支及瓦斯鋼瓶是在雲林縣斗六市玩具店購買，該店已經停業，
    亦不知詳細地址，另制式長槍一把是在雲林縣斗六某漁塭（詳細地址不詳），由
    一位不認識之工人挖起，因我好奇便帶回家整理把玩，我不曾使用該批槍砲犯案
    」等語，顯無刑事訴訟法第一百五十六條之情形，即非無證據能力，該自白自得
    採為證據之一。
  (二)被告於警訊稱該扣案槍枝係伊買的、撿到，為其所有等語（見九十二年九月十九
    日警訊筆錄），而其於偵查時又供稱：刀槍既然是在我家找到，所以就說那些刀
    槍是我的，那些刀槍應該是黃炯順中秋節過後的隔天帶來我家的，再過了幾天我
    於他住的房間那些刀槍《應為漏戴『發現』那些刀槍二字》，刀槍《該二字應為
    贅載》當時我要去拿釣桿時發現放在一個包包裡，刀槍確是黃炯順的」等語（詳
    見偵卷第四頁），至本院準備程序時又自行答辯該扣案槍枝為丙○○所有（詳見
    本院卷第十三頁反面），其前述供述大相逕庭，一再推諉卸責，實不知該槍枝是
    其所有，或係黃炯順所有，抑或係丙○○所有，實難僅憑被告任何一次之供述而
    採為其有利之認定。
  (三)而證人黃炯順於偵查時證稱：住在雲林縣斗六市○○路三一之二二號，係在九十
    二年九月十日起至同年九月十八日被警察抓到時，住約一星期，係因伊所犯強盜
    案的同案共犯被抓，伊怕被抓，但他並不知道伊犯了該強盜案，該屋查扣之改造
    長槍、空氣長槍各一把及瓦斯鋼瓶伊不知道係何人所有，也不知道那裡為什麼有
    上開槍枝、物品等語（詳見偵卷第四五、四六頁）。並參以卷附之內政部警政署
    刑事警察局九十三年五月十四日刑鑑字第０九三０一０三一０五號測謊鑑驗結果
    通知書《內容：受測人黃炯順於測前會談陳述，九十二年九月十九日被警方查獲
    之兩把長槍並非渠所有，經測試結果並無不實反應；另受測人乙○○未於指定期
    日至本局接受測謊》（詳見偵卷第六三頁）等情。顯見證人黃炯順所述應非虛偽
    ，益證被告於偵查時供稱該槍枝係黃炯順所有等語，並非事實。
  (四)再者，被告於偵查時供稱：「（在你家查獲之槍枝是你的？）槍枝我是自黃炯順
    的房間拿到隔壁間的，所以我認為是黃炯順所有，那段時間除了黃炯順之外沒有
    人到我家」（詳見偵卷第七四頁）。並參以卷附上揭內政部警政署刑事警察局九
    十三年五月十四日刑鑑字第０九三０一０三一０五號測謊鑑驗結果通知書《內容
    ：受測人乙○○未於指定期日至本局接受測謊》，及內政部警政署刑事警察局九
    十三年十月六日刑鑑字第０九三０二０二三三四號函《內容：本案被告乙○○未
    於指定期日至本局接受測謊》等。被告二次均未前往接受測謊，足認被告有意規
    避，所述顯為其所編造，係飾辭卸責之詞。
  (五)另扣案空氣槍（槍枝管制編號：0000000000、0000000000
    號；含瓦斯鋼瓶個）二枝，係在被告住處所查獲，為被告所不否認，並參以被
    告於警訊之供述並非無證據能力，且其偵查中所述亦與事實不合，而審判中之供
    述係為推諉之詞（詳後述）等情，足認本件扣案空氣槍等物係被告所持有，應屬
    無訛。
  (六)關於扣案之槍枝確實具有殺傷力，有卷附之內政部警政署刑事警察局九十二年十
    二月十日刑鑑字第０九二０一八六七八四號槍彈鑑定書（詳見偵卷第十五頁）可
    參，其內容：「送鑑改造長槍一枝（槍枝管制編號：0000000000），
    認係空氣長槍，其上未發現可資辨識之廠牌型號，以壓縮彈簧為發射動力，經實
    際試射，其發射物（彈丸）之單位面積動能分為二二．五一、一七．二三、二二
    ．八九焦耳／平方公分；送鑑空氣長槍一枝（槍枝管制編號：00000000
    00），認係玩具空氣長槍，以外接高壓鋼瓶內氣體為發射動力，經實際試射，
    其發射物（彈丸）之單位面積動能分為一八．八二、二八．三六、二七．五二焦
    耳／平方公分，依日本科學警察研究所之研究結果，彈丸單位面積動能達二十焦
    耳／平方公分則足以穿入人體皮肉層」。
  (七)綜上所述，被告未經許可持有空氣槍之犯行堪以認定，應依法論科。
三、對於被告之辯解，本院判斷：
  (一)被告辯解：
    我本來以為是黃炯順的，但經檢察官調查後，認為不是黃炯順的，因為那棟房子
    是員工宿舍，所以後來我有去查，查到有一個叫丙○○，住斗六市○○里○○路
    五十二巷十弄三號，他是五十五年次。他說是他放的。
  (二)本院判斷：
  1.被告於本院詰問證人丙○○前供稱：「（審判長：他住在員工宿舍，放了兩把槍
    ，你為何不知道？）因為員工宿舍我很少進去，我有進去過，但沒有什麼注意到
    。」等語（詳見本院卷第四九頁）。又參以其於偵查時供稱：「（在你家查獲之
    槍枝是你的？）槍枝我是自黃炯順的房間拿到隔壁間的，所以我認為是黃炯順所
    有，那段時間除了黃炯順之外沒有人到我家」等語（詳見偵卷第七四頁）。被告
    於偵查時先稱扣案槍枝係自黃炯順房間拿到隔壁間，後於本院審理時卻稱：很少
    進去員工宿舍，有進去過，沒有注意到，其前後供述不一，顯有瑕疵，實難採信
    。
  2.又證人丙○○於本院審理時由審判長替被告詰問，其證稱：「（審判長：你何時
    撿到槍的？）正確日期我忘記了，不過快一年了。（審判長：是在民國幾年？）
    九十三年年初的時候。（審判長：你何時沒有去乙○○那邊？）差不多有七、八
    個月。（審判長：何時開始沒有去的？）至少有七、八個月，正確時間我不會算
    ，差不多是在九十三年三、四、五月。（審判長：你去那邊做什麼？）因為他在
    開訓犬場，所以去那邊幫他忙。（審判長：你是在九十二年還是九十三年中秋節
    前去幫他忙還是中秋節之後？）是在九十三年中秋節之前。（審判長：是否確定
    是在九十三年九月二十八日中秋節之前去幫他忙的？）確定是在中秋節之前。（
    審判長：那你離開約有幾個月了？）約有七、八個月了。（審判長：那是在什麼
    時候？）是在九十三年年初，我就沒有再去那邊了。（審判長：你確定一下，你
    最後一次是在何時去幫忙，何時離開的？）差不多是九十三年年初的時候才離開
    的。我都是斷斷續續去幫忙，也是約九十三年年初去幫忙他。（審判長：何時撿
    到槍的？是否可以確定一下？）差不多一年多了。（審判長：應該有正確的時間
    ？）是去幫他忙的時候撿到的。（審判長：是否是最後一次去幫他忙的時候撿到
    的？）應該是前面幾次。（審判長：何時撿到的？）不記得了，應該是在九十二
    年年底或是九十三年年初。（審判長：撿到的時間是在九十二年年底或是九十三
    年年初，這段時間你是否確定？）有確定。」等語（詳見本院卷第五一、五二、
    五三頁），證人丙○○證述撿拾槍枝之時間係九十二年年底或九十三年年初，而
    前去被告處所幫忙之時間則係九十三年中秋節之前，九十三年年初就沒有再去被
    告處等情，其所述之重要時間點與檢察官起訴被告持有槍枝之時間不符，且扣案
    槍枝係九十二年九月十九日即遭警查獲，證人卻於本案槍枝查扣後又有機會撿拾
    槍枝，其證述顯與常情不合，不足採信。
  3.另證人丙○○於同日審理再證稱：「（檢察官：你在那邊幫忙是做何事？）弄狗
    及清狗寮。（檢察官：你去幫忙的時候，訓犬場是否有其他人？）只有我跟他而
    已。（審判長：你去的那段時間，是否有其他人在那邊幫他忙或是被他僱請？）
    我記得那段時間他沒有請人」（詳見本院卷第五四頁反面、第五五、五六）。而
    被告於同日之審理時供稱：「（檢察官：丙○○去那邊做什麼？）是做攻擊的時
    候的助手，是擔任歹徒的角色。（審判長：丙○○去幫你的時候，那時候有幾個
    員工？）只有一個員工，叫彭朝雲」等語（詳見本院卷第四七、四八頁）。證人
    就從事何工作，其幫忙時被告有無僱請他人等事實，竟與被告供述不一，該證人
    之證述殊難採信。
  4.再者，證人丙○○於本院同日詰問時證稱：「（審判長：你撿到槍，你是整個將
    槍都放在魚袋上？）是，整個都放在一起。（審判長：警察去搜查的時候，為何
    沒有找到袋子？）那個時間我不知道。（審判長：裡面除了槍及鋼瓶外，是否還
    有其他東西？）還有一些是那支槍要打出去的彈珠。（審判長：彈珠有多少？）
    我沒有算，不清楚。（審判長：是一把還是幾顆？）有一些。（審判長：用什麼
    裝的？）都是放在袋子上的。（審判長：是放在袋子哪邊？）我看到的時候是放
    在袋子內有拉鍊的袋子，數量有一些些。（審判長：是否是有七、八顆左右？）
    差不多。（審判長：袋子是什麼顏色的？）我沒有刻意記，印象好像是紅色或是
    綠色。」等語（詳見本院卷第五七頁）。而觀之本件扣案物（見扣押物品目錄及
    清冊），並無魚袋及彈珠等物，證人顯係憑自己對槍枝一般之認知，及被告請託
    ，而為陳述，但卻無法預測法庭上將訊問何種細節而為事前推演所致，證人丙○
    ○顯係受被告之託而前來頂替，證人所述，自難採為被告有利之認定，亦不足以
    認定被告於審判中所為之辯解係屬事實，故而被告所辯，顯不足採。
四、論罪科刑的理由：
  (一)核被告乙○○所為，係違反槍砲彈藥管制條例第八條第四項之未經許可持有空氣
    槍之槍枝罪。
  (二)被告自拾得及購買之不詳時間起至九十二年九月十九日下午三時三十分許止之持
    有扣案槍枝，係一行為狀態之繼續。
  (三)爰審酌被告持有該空氣槍二枝，惟未供作其他犯罪之用，所造成之損害非鉅，然
    該二枝空氣槍均足以穿入人體皮肉層，所造成之危害及社會治安亦均非輕，及其
    前未曾受任何有期徒刑以上刑之宣告，暨其於犯罪後猶不知悔悟，一再飾辭狡辯
    ，除推稱係黃炯順所有外，又於審判時更異其詞稱係丙○○所有，犯罪後態度顯
    然不佳等一切情狀，量處如主文所示之刑，並諭知併科罰金易服勞役之折算標準
    ，以資儆懲。
  (四)扣案之空氣槍（槍枝管制編號：0000000000、0000000000
    號；含瓦斯鋼瓶個）二枝，係屬違禁物，不問屬於犯人與否，應依法刑法第三
    十八條第一項第一款之規定宣告沒收之。
五、另請檢察官依法偵辦：
    關於證人丙○○於本院之證述，其因受被告乙○○之請託，前來頂替持有本件扣
    案空氣槍罪，並於本院審理時就於案情有重要關係之事項供前具結，而為虛偽陳
    述，其所為顯係涉犯刑法第一百六十四條第二項之頂替及同法第一百六十八條之
    偽證等罪嫌，應由檢察官另行偵辦。
六、適用之法律：
    刑事訴訟法第二百九十九條第一項前段，槍砲彈藥刀械管制條例第八條第四項，
    刑法第十一條前段、第四十二條第二項、第三十八條第一項第一款，現行法規所
    定貨幣單位折算新臺幣條例第二條，作成本判決。
本案經檢察官甲○○到庭執行職務。
中      華      民      國      九十四      年      一    月    二十五  日
                                         臺灣雲林地方法院刑事第四庭
                                           審判長法  官  吳  福  森
                                                 法  官  吳  錦  佳
                                                 法  官  李  淑  惠
右正本證明與原本無異。
如不服本判決，應於送達後十日內，向本院提出上訴狀。（須附繕本）
                                                 書記官  徐  基  典
中      華      民      國      九十四      年      一    月    二十五  日
附錄論罪法條
槍砲彈藥刀械管制條例第八條
未經許可，製造、販賣或運輸鋼筆槍、瓦斯槍、麻醉槍、獵槍或空氣槍者，處五年以
上有期徒刑，併科新台幣一千萬元以下罰金。
未經許可，轉讓、出租或出借前項所列槍枝者，處三年以上十年以下有期徒刑，併科
新台幣七百萬元以下罰金。
意圖供自己或他人犯罪之用，而犯前二項之罪者，處無期徒刑或七年以上有期徒刑，
併科新台幣一千萬元以下罰金。
未經許可，持有、寄藏或意圖販賣而陳列第一項所列槍枝者，處一年以上七年以下有
期徒刑，併科新台幣七百萬元以下罰金。
第一項至第三項之未遂犯罪之。
